臺灣嘉義地方法院刑事判決　　　　　　　　　　　　　九十一年度簡上字第四六號
　　上訴人即被告　 甲○○
右列上訴人因竊盜案件，不服本院簡易庭九十一年度簡字第三五三號，中華民國九十
一年三月二十六日之第一審判決（聲請簡易判決處刑書：臺灣嘉義地方法院檢察署九
十年度偵字第一三五０號），提起上訴，本院管轄第二審合議庭判決如左：
    主  文
上訴駁回。
    事  實
一、甲○○為瘖啞人，前因搶奪案件，經台灣苗栗地方法院於民國八十七年九月九日
    ，以八十七年度訴字第四六號判處有期徒刑一年確定，於八十九年十二月六日執
    行完畢。甲○○於九十一年二月一日上午九時許，在嘉義縣水上鄉三界村八鄰三
    界埔一九四號其住處前，與鄰居乙○○因垃圾糾紛，竟基於普通傷害之犯意，隨
    手撿拾地上之竹棍（未扣案）毆打乙○○，致乙○○受有左側肘部淺部傷口一處
    三Ｘ二Ｘ０．一公分、左側肘部挫傷瘀血一處四Ｘ四公分、右側第二指挫傷瘀血
    一處四Ｘ四公分之傷害。
二、案經乙○○訴由嘉義縣警察局水上分局訴請台灣嘉義地方法院檢察署檢察官偵查
    起訴。
    理  由
一、訊據上訴人甲○○否認犯行，辯稱：是乙○○先拿大棍子動手打人，我才拿小棍
    子防禦云云。惟查，右開上訴人傷害告訴人乙○○之犯行，業據告訴人乙○○指
    訴明確，其指稱：九十一年二月一日上午九時許，上訴人在嘉義縣水上鄉之住處
    拿棍子打我，當時我沒有拿棍子等語（見本院九十一年四月二十九日筆錄）。且
    上訴人於警訊及偵查時亦均坦承持竹子毆打告訴人，其供稱：（問：乙○○之雙
    手受傷是否你拿竹子打傷他的？）是的（見警訊卷第二頁）。又於偵訊筆錄對答
    書陳稱：早上九時在三界村一九二號前，他（指告訴人）有拿木棍，我也有拿竹
    子互相對打，我沒有受傷（見警訊卷第五頁）。（問：乙○○雙手受傷是你拿竹
    子打到的對不對？）對（見偵查卷第十六頁反面）。是核告訴人指訴遭上訴人毆
    打之情節，與上訴人上開於警、偵訊所陳大致相符。
二、上開上訴人在偵訊筆錄對答書及偵查中之供述，均有其父親陳長庚在場。且上訴
    人自承其國小六年級尚未畢業，是其並非未受教育之人，則上訴人對某些淺顯之
    字義，應當所有明瞭。而觀之上開上訴人在偵訊筆錄對答書及偵查中之字義，並
    無艱澀難懂之字彙，故而上開偵訊之對答內容，應屬上訴人所能明瞭知悉之範圍
    ，足證上訴人上開偵訊時之陳述，顯係出於上訴人內心真意之表現，是而上訴人
    事後於本院審理時，辯稱不清楚上開偵訊時某些偵訊之字義，自不可採。
三、上訴人另辯稱：乙○○先拿棍子打我，我才拿竹竿防衛將他的棍子拿掉後，乙○
    ○還追著我打云云，而主張正當防衛。惟按公訴人依刑事訴訟法第一百六十一條
    之規定，故對被告之犯罪事實有舉證責任。然公訴人對被告舉證責任僅限於「犯
    罪事實」，至於阻卻或減輕刑罰法定事由之事實，即應由主張該事由存在之上訴
    人負舉證之責。又阻卻違法之事由，係屬嚴格證明之事項，即證明該事項之證據
    資料須具證據資格，並經法定證據調查方法而為合法之調查程序後，始可為證明
    上訴人是否有阻卻違法之事由。而此阻卻違法之事由之規定，係對上訴人有利之
    事項，本院認應由上訴人負舉證之責。惟上訴人自承並無法證明其前開所為確係
    基於防衛之行為，其空言主張即屬不可採。再者，上訴人於警訊亦自承：「我拿
    竹子，他拿木棍，我們一起動手」等語（見警訊卷第二頁）。依上訴人上開警
 訊所供，其等係「一起動手」，顯難認上訴人係遭非法之攻擊後，始而進行為防
    衛之行為。且苟若如上訴人所辯「乙○○先拿棍子打我，我才拿竹竿防衛將他的
    棍子拿掉後，乙○○還追著我打」為真，則上訴人已處於挨打之地位，其受傷者
    理應係上訴人為是。惟何以上訴人身體未受任何傷害，反倒是告訴人受有傷害。
    依此足證，上訴人上開所辯與經驗法則不符，而不可採信。是合上說明，上訴人
    主張其係正當防衛自非可採。
四、合上足證，告訴人指訴遭上訴人毆打一事並非憑空捏造誣陷之詞，而係真實可採
    ，而上訴人亦無得以阻郤違法－正當防衛之事由。又告訴人遭受上訴人毆打致受
    有左側肘部淺部傷口一處三Ｘ二Ｘ０．一公分、左側肘部挫傷瘀血一處四Ｘ四公
    分、右側第二指挫傷瘀血一處四Ｘ四公分之傷害，亦有驗傷診斷書一份在警訊卷
    可資佐證。又上訴人於心智正常之狀態下，而傷害告訴人成傷，足見上訴人對此
    行為乃係有所認識，且有意使其發生，足證其主觀上對此有傷害故意之犯意甚明
    。本件事證明確，上訴人傷害之犯行足堪認定，上訴人所辯顯為卸責之詞，不足
    採信。
五、上訴人傷害他人之身體，核其所為，係犯刑法第二百七十七條第一項傷害罪。又
    上訴人前因搶奪案件，經台灣苗栗地方法院以八十七年度訴字第四六號判決有期
    徒刑一年確定，於八十九年十二月六日執行完畢。有台灣嘉義地方法院檢察署刑
    案資料查註紀錄表可參，其於五年以內再犯本件有期徒刑以上之罪，為累犯，依
    刑法第四十七條之規定加重其刑。原審依刑事訴訟法第四百四十九條第一項、第
    四百五十四條第二項，刑法第二百七十七條第一項、第四十七條、第四十一條第
    一項前段，罰金罰鍰提高標準條例第一條前段、第二條，逕以簡易判決判處有期
    徒刑四月，並諭知易科罰金之折算標準，經核其認事用法及量刑均屬妥適，上訴
    人上訴意旨指摘原審判決不當，為無理由，應予駁回。
據上論斷，應依刑事訴訟法第四百五十五條之一第一項、第三項、第三百六十八條，
判決如主文。
本案經檢察官游悅晨到庭執行職務
中      華      民      國      九十一    年    五      月      十三    日
                                臺灣嘉義地方法院刑事第一庭
                                審判長  法  官  許  進  國
                                        法  官  廖  政  勝
                                        法  官  馮  保  郎
右正本證明與原本無異。
本件不得上訴。
中      華      民      國      九十一    年    五      月      十三    日
                                        書記官  林  育  興
附錄：
刑法第二百七十七條第一項
傷害人之身體或健康者，處三年以下有期徒刑、拘役或一千元以下罰金。
